臺灣高等法院臺南分院刑事裁定　　　　　96年度毒抗字第83號
抗　告　人　甲○○
　　　　　　　　　　現於台灣雲林看守所附設勒戒所
上列抗告人因強制戒治案件，不服臺灣雲林地方法院中華民國96
年3月13日裁定（96年度毒聲字第68號）提起抗告，本院裁定如
下：
    主  文
原裁定撤銷，發回台灣雲林地方法院
    理  由
一、本件抗告意旨略以：
（一）抗告人自民國93年間假釋出獄受保護管束至今，2年期間
      定期接受尿液檢測，均未再犯施用毒品案件，有歷來尿液
      檢測結果可證，顯見抗告人已有悔悟。然查，抗告人因受
      檢測結果呈有甲基安非他命反應，致為裁定應送觀察勒戒
      。
（二）抗告人實際未再施用第二級毒品，於勒戒中反覆思索結果
      ，認可能係因服用減肥藥品導致，故於親友吳燕會見時，
      囑其代將抗告人自義弘中藥所購得服用之減肥藥品送驗，
      經檢測結果，發現該減肥藥品含有第二級毒品甲基安非他
      命反應，有華友科技顧問股份有限公司檢驗報告可證。是
      抗告人因服用上開藥品致尿液中含有第二級毒品反應，實
      屬無辜之受害人，至為灼然。
（三）上開減肥藥品害人不淺，請囑託台灣桃園地方法院檢察署
      迅扣押藥品送驗，以利查明真相，並迅速傳喚義弘中藥負
      責人到庭訊問，以證明抗告人確無施用第二級毒品之犯意
      。
二、原裁定意旨略以：1、按觀察、勒戒後，檢察官依據勒戒處
    所之陳報，認受觀察、勒戒人有繼續施用毒品傾向者，檢察
    官應聲請法院裁定令入戒治處所強制戒治，其期間為6個月
    以上，至無繼續強制戒治之必要為止，但最長不得逾1年，
    毒品危害防制條例第20條第2項後段定有明文。2、聲請意旨
    略以：被告甲○○於94年12月13日為警採尿時起回溯96小時
    內之某時，在不詳地點，以不詳方式，施用第二級毒品安非
    他命，經依臺灣雲林地方法院95年度毒聲字第338號裁定送
    臺灣雲林看守所附設勒戒處所觀察、勒戒後，認有繼續施用
    毒品之傾向，有該所96年3月5日雲所宗總籍字第0965000070
    號函送之有無繼續施用毒品傾向證明書附卷可稽，爰依毒品
    危害防制條例第20條第2項後段規定，聲請裁定令入戒治處
    所施以強制戒治等語。3、本件聲請經核並無不合，爰依毒
    品危害防制條例第20條第2項後段規定，裁定甲○○令入戒
    治處所強制戒治，其期間為陸個月以上，至無繼續強制戒治
    之必要為止，但最長不得逾一年。
二、原裁定意旨固非無見，惟查：
  (一)本件抗告人之分數固經評定人格特質92分、臨床徵候15分、
    環境相關因素2分，有卷附「有無繼續施用毒品傾向證明書
    」可參（見台灣雲林地方法院檢察署95年毒偵字第1039號卷
    第33頁）。然查，其前頁檢附「有無繼續施用毒品傾向評估
    標準紀錄表」之評估項目，關於人格特質92分部分，係以抗
    告人有8筆毒品犯罪紀錄及6筆其他犯罪相關紀錄為據；關於
    臨床徵候之15分部分，係以抗告人使用期間超過1年及情緒
    態度略差為憑；環境相關因素2分則係因抗告人現為分居或
    離婚狀態，明顯均未就抗告人本身之病理徵狀予以評定。且
    於「有無繼續施用毒品傾向證明書」之詳細說明欄內，抗告
    人究竟使用毒品有多少次，而被判定使用期間超過1年？評
    斷醫師於上開證明書「詳細說明欄」內，並未具體認定，亦
    無任何關於抗告人本身之病理徵狀之記載，是前開證明書，
    顯未「詳實說明判定之理由」至明。
  (二)又關於抗告人短期內未再犯、無戒斷症狀、無多重藥物使用
    、無注射使用、社會功能良好等事項，與判定本件抗告人有
    否繼續施用毒品傾向之關聯性，及有無列入判定之參考，前
    開證明書上，亦無任何註明。
  (三)參以本件抗告人告發義弘中藥販售藥品中含有毒品成分乙案
    ，現已由台灣雲林地方法院檢察署分案偵查中（見該署96年
    4月3日雲檢明清95毒偵1039字第8079號函附件葉建成檢察官
    之批示）。此關乎本件抗告人是否確有施用第二級毒品成癮
    情形，亦待該署查明，以令抗告人折服。
  (四)綜上，本件原裁定未詳查上情，遽以裁定令抗告人入戒治處
    所強制戒治，似嫌速斷，尚有未合。從而本件抗告為有理由
    ，應由本院撤銷原裁定，發回原審法院查明後，更為適法之
    裁定。
三、據上論結，應依刑事訴訟法第413條，裁定如主文。
中　　華　　民　　國　　96　　年　　4 　　月　　13　　日
                  刑事第二庭    審判長法　官    葉居正
                                      法　官    吳勇輝
                                      法　官    郭千黛
以上正本證明與原本無異。
不得再抗告。
　　　　　　　　　　　　　　　　　　　書記官    尤乃玉
中　　華　　民　　國　　96　　年　　4 　　月　　14　　日
